【裁判字號】    89,交上易,767
【裁判日期】    890608
【裁判案由】    過失傷害
【裁判全文】
臺灣高等法院臺南分院刑事判決      八十九年度交上易字第七六七、七六八號  Ａ
      上  訴  人
      即  被  告  甲  ○  ○
      選任辯護人  曾  仁  勇
右上訴人因過失傷害案件，不服臺灣臺南地方法院八十八年度交自字第一二號、第一
三號中華民國八十九年二月二十九日第一審判決，提起上訴，本院判決如左：
      主      文
上訴駁回。
      事      實
一、甲○○於民國（下同）八十七年二月十五日十二時十分許，騎乘車號ＮＪＹ－九
    四三號重型機車，沿台南縣永康市○○路由東向西行駛，行經該小北路二十二巷
    口時，欲左轉折返回家，應注意轉彎車應讓直行車先行，且按當時之天候、路況
    等客觀情狀，尚無不能注意之情形，詎甲○○竟疏於注意而貿然左轉。適乙○○
    （其過失傷害部分業經判處有期徒刑三月確定）駕駛車號ＳＶ－二七六０號自用
    小客車，內載其妻丙○○，沿台南縣永康市○○路由東向西行駛於其後，亦應注
    意車前狀況，並隨時採取必要之安全措施，及該路段之行車速度，不得超過時速
    五十公里，竟亦疏於注意，以時速五十公里以上之速度行抵該處，因煞車不及，
    而與甲○○所騎之機車發生碰撞。乙○○因而受有額部皮膚缺損、下額部皮膚裂
    傷、合併輕微腦震、雙膝挫傷（原判決僅載明顏面撕裂傷合併輕微腦震、雙膝挫
    傷）等傷害；丙○○受有頭部外傷、兩肘擦傷、雙膝挫傷及輕微腦震盪（原判決
    僅載明輕微腦震盪、雙膝挫傷）等傷害。
二、案經乙○○、丙○○自訴到院。
      理      由
一、訊據上訴人即被告甲○○固不否認有於右揭時、地駕駛機車與自訴人乙○○所駕
    駛之自用小客車發生碰撞，致乙○○、丙○○受傷之事實，惟矢口否認伊有過失
    ，並辯稱是乙○○車速過快，閃避不及才會撞上的，又自訴人所提出之診斷書係
    事故後一星期才去就診，是否確有如診斷書之傷勢，令人生疑云云。惟查：
（一）右揭事實，業據自訴人乙○○、丙○○指訴綦詳，並有道路交通事故調查表乙
      份（附於臺灣臺南地方法院八十八年交易字第二三九號）在卷可稽，而自訴人
      即被害人乙○○、丙○○確因本件車禍受傷，復有診斷證明書影本數張在卷足
      資佐證。又依自訴人乙○○、丙○○提出之財團法人奇美醫院診斷證明書二份
      均明載二人均係【八十八年二月十五日】車禍【當天】急診，且載明乙○○係
      「額部皮膚缺損、下額部皮膚裂傷、左大腿挫傷」，而丙○○診斷書載明「頭
      部外傷、兩肘擦傷」，嗣八十八年二月二十二日，自訴人乙○○再至洪外科醫
      院就診，乙○○之診斷書載明「交通意外顏面撕裂傷合併輕微腦震雙膝
      挫傷」，比較上開二醫院之診斷書可窺知自訴人乙○○車禍時係「頭部及大腿
      受傷」，因腦震盪之症狀尚未浮現，所以浮現腦震盪後再至洪外科就診，因而
      奇美醫院記載「額部皮膚缺損、下額部皮膚裂傷、左大腿挫傷（右膝受傷因輕
      微未記載，未載無輕微腦震盪）」，而洪外科記載「顏面撕裂傷合併輕微腦震
      、雙膝挫傷」。又因輕微腦震盪本即非受傷後可立即診斷出來，且膝蓋挫傷對
      急救當時並非較大之傷害，所以奇美醫院未載輕微腦震盪及膝蓋之傷勢，然因
      膝蓋傷雖輕微但因關節之活動較難痊癒，所以一星期後左大腿之挫傷無大礙，
      反而膝蓋之傷仍在。因而乙○○當時之傷勢應係「額部皮膚缺損、下額部皮膚
      裂傷、合併輕微腦震、雙膝挫傷」。而八十八年二月二十四日，自訴人丙○○
      亦再至洪外科醫院就診，其診斷書載明「交通意外輕微腦震盪雙膝挫傷
      」。比較上開二醫院之診斷書可窺知自訴人丙○○急救時尚未發現輕微腦震盪
      ，而膝蓋之傷於急救時亦未注意，因而九日後洪外科僅發現丙○○有腦震盪及
      膝蓋之傷，原頭部外傷及兩肘擦傷反而因不注意而未記載，因而綜合丙○○當
      時之傷勢應為「頭部外傷、兩肘擦傷、雙膝挫傷及輕微腦震盪」。而徵之醫生
      係依當時所見診斷，而二醫院診斷日期相去一星期以上，所以稍有不同應可理
      解，然被告以此質疑診斷書之真實性，則不可採，因而被告請求傳喚洪外科醫
      師盛世雄作證，則無必要，亦附為敘明。
（二）復按汽（機）行駛至交岔路，轉彎車應讓直行車先行，道路交通安全規則第一
      百零二條第一項第六款定有明文。被告乘騎重機車於上開肇事路段時，自應注
      意依上述道路交通安全規則之規定行車，以策安全，且依當時之天候、路況等
      觀客情況，尚無不能注意之情形，乃被告竟疏於注意，貿然左轉，以致肇事，
      被告之行為自應認為有過失。雖自訴人乙○○未注意車前狀況及超速行駛，亦
      有過失，但尚無解於被告過失之罪責。本件經送台南區車輛行車事故鑑定委員
      會鑑定結果，亦認為自訴人乙○○與被告同為肇事之原因，有該會鑑定書在卷
      可參，益徵被告之行為確有過失。而其過失行為與被害人即自訴人二人之受傷
      亦有相當因果關係。是所辯其並無過失云云，應係卸責之詞，殊不足採。本件
      事證已臻明確，被告過失犯行堪以認定。
二、核被告所為，係犯刑法第二百八十四條第一項前段之過失傷害罪。其一個過失行
    為，同時造成自訴人乙○○、丙○○二人受傷，係一行為觸犯數罪名之想像競合
    犯，應從一重處斷。原審以被告罪證明確，因予適用刑法第二百八十四條第一項
    前段、第五十五條、第四十一條，罰金罰鍰提高標準條例第一條前段、第二條，
    並審酌被告之品性、犯罪情節、犯罪所生危害及犯罪後始終未與被害人達成和解
    賠償其損害等一切情狀，量處被告有期徒刑三月，並諭知易科罰金之折算標準，
    本院經核原判決認事用法，並無不合，量刑亦稱妥適。被告上訴意旨，猶執前詞
    ，否認有過失行為，並指摘原判決量刑過重，為無理由，應予駁回。
三、末按自訴人乙○○、丙○○係分別提起自訴，由臺灣臺南地方法院以八十八年度
    交自字第一二號、第一三號受理，被告上訴後雖由本院以八十九年度交上易字第
    七六七、七六八號分別受理，惟因被告及犯罪事實同一，因而本院八十九年度交
    上易字第七六七、七六八號二案合併審理判決，附為敘明。
據上論結，應依刑事訴訟法第三百六十八條，判決如主文。
本案經檢察官張斗輝到庭執行職務。
中    華    民    國      八十九      年      六      月        八      日
                                  臺灣高等法院臺南分院刑事第四庭
                                      審判長法官  陳    義    仲
                                            法官  徐    財    福
                                            法官  蔡    崇    義
右正本證明與原本無異。
不得上訴。
                                      法院書記官  李    育    儒
中    華    民    國      八十九      年      六      月     十二       日
附錄本案論罪科刑法條全文：
刑法第二百八十四條第一項：
因過失傷害人者，處六月以下有期徒刑、拘役或五百元以下罰金。


司法院資訊處製作；財團法人民間司法改革基金會備份。
